【裁判字號】    89,交聲,379
【裁判日期】    890706
【裁判案由】    違反道路交通管理處罰條例聲明異議
【裁判全文】
臺灣臺北地方法院交通事件裁定                    八十九年度交聲字第三七九號
    異議人即
    受處分人  甲○○
右列受處分人因違反道路交通管理處罰條例案件，對於交通部公路局臺北區監理所板
橋監理站中華民國八十九年七月六日所為之處分( 原處分案號：板監五字第裁41-C00
000000號 )聲明異議，本院裁定如左：
        主      文
原處分撤銷。
甲○○機器腳踏車駕駛人，行經有燈光號誌管制之交岔路口闖紅燈，處銀元陸佰元(
即新臺幣壹仟捌佰元 )罰鍰，並記違規點數點；又機器腳踏車駕駛人，駕駛機器腳
踏車有違反道路交通管理處罰條例之行為，經交通勤務警察制止時，不聽制止而逃逸
，並記違規點數壹點。
        理      由
一、按「道路交通管理處罰條例」第三條第八款及「道路交通安全規則」第二條第一
    項第一款，均明文規定該等道路交通管理法規所指之「汽車」均包括「機器腳踏
    車」。汽( 機 )車駕駛人，行經有燈光號誌管制之交岔路口闖紅燈者，處銀元六
    百元以上一千二百元以下( 即新臺幣一千八百元以上三千六百元以下 )罰鍰，並
    記違規點數三點，「道路交通管理處罰條例」第五十三條及第六十三條第一項第
    三款亦有處罰規定。汽( 機 )車駕駛人，駕駛汽( 機 )車有違反道路交通管理處
    罰條例之行為，經交通勤務警察或依法令執行交通稽查任務人員制止時，不聽制
    止或拒絕停車接受稽查而逃逸者，除按各該條所規定之罰鍰處罰外，並依同條例
    第六十三條規定並記違規點數一點，「道路交通管理處罰條例」第六十條第一項
    及第六十三條第一項第一款均有規定。又對於違反道路交通管理處罰條例之行為
    ，經當場舉發之行為人拒絕簽章者，經在舉發通知單記明其事由，視為已收受舉
    發違規通知單，「違反道路交通管理事件統一裁罰標準及處理細則」第十一條第
    一項亦定有明文。
二、本件受處分人即異議人甲○○於民國八十九年五月十日上午九時許，駕駛一輛車
    牌DKZ-467 號輕型機器腳踏車，沿臺北縣新店市○○路左轉新烏路行駛時，行經
    該處有燈光號誌管制之交岔路口闖紅燈，為臺北縣警察局新店分局屈尺派出所駕
    駛警車執行交通勤務員警賴鏡光、孫國偉發覺，以其有違反「道路交通管理處罰
    條例」第五十三條( 闖紅燈 )規定之行為，雖曾先後以手勢並鳴笛予以攔停制止
    ，受處分人甲○○不聽制止而加速逃逸，因新烏路係雙向二車道之連續彎道，賴
    姓、孫姓兩名警員為免發生危險，僅駕駛警車尾追而未超前攔截，迨至新烏路、
    北宜路交岔路口，始將因紅燈號誌停車之受處分人攔停並以其另有違反「道路交
    通管理處罰條例」第六十條第二項第一款( 不服從交通勤務警察稽查 )行為當場
    掣單( 北縣警交字第C00000000 號 )舉發，惟因受處分人拒絕簽收，經賴警員記
    明事由視為受處分人已收受該紙舉發違規通知單並獲告知指定應到案日期( 八十
    九年五月廿五日 )。嗣受處分人於應到案日期前向原處分機關提出申訴，原處分
    機關請舉發單位調查結果，仍認受處分人確有前揭兩項違規行為，原處分機關即
    於八十九年七月六日依「道路交通管理處罰條例」第五十三條、第六十條第二項
    第一款及第六十三條第一項第一款、第三款等規定，合計裁處新臺幣二千七百元
    並記違規點數四點( 闖紅燈裁處新臺幣一千八百元罰鍰並記違規點數三點，不服
    從交通勤務警察稽查裁處新臺幣九百元並記違規點數一點 )。
三、訊據受處分人固不否認其駕駛該輛車牌DKZ-467 號輕型機器腳踏車於前揭時地為
    警攔停之事實，惟矢口否認其有違反「道路交通管理處罰條例」規定之行為，辯
    稱略以「本件係警員賴鏡光假借臨檢名義搭訕，故意拖延時間以致本人上班不及
    ，且強制抽取本人機車鑰匙妨害自由、捏造違規事實」云云。經查：右揭事實，
    業據證人( 舉發員警 )孫國偉、賴鏡光二人於本院調查中到庭具結證述綦詳，載
    明筆錄在卷可稽。況查執行勤務警察舉發違反「道路交通管理處罰條例」所列之
    違規事實，本質上為行政處分，係公務員基於職務上之權力，依法就特定之具體
    事件所為之具公法上效果之單方面行政行為。基於公務員為公法上行為具有公信
    力之原則，該行政行為當可被推定為真正，其據以依法處分之事實認定亦為正確
    無誤。本件受處分人空言否認辯稱其未違規闖紅燈而係執勤員警搔擾云云，無非
    係卸責之詞，不足採信。本件受處分人違規闖紅燈及不聽制止逃逸之兩項違規行
    為均洵堪認定屬實。原處分機關依「道路交通管理處罰條例」第五十三條、第六
    十條第二項第一款及第六十三條第一項第一款、第三款規定合計裁處新臺幣二千
    七百元並記違規點數四點之處分，固非無見。惟查本件受處分人前揭兩項違規行
    為係違反「道路交通管理處罰條例」第五十三條及第六十條第一項規定，原處分
    機關就受處分人前揭不服從交通勤務警察制止而逃逸部分，誤依同條例第六十條
    第二項第一款規定裁處，即有未洽。本件異議雖無理由，原處分既有前揭可議，
    即無法維持而應由本院予以撤銷，另依「道路交通管理處罰條例」第五十三條、
    第六十條第一項、第六十三條第一項第一款及第三款規定，裁處如主文第二項所
    示罰鍰及並記違規點數之處分，以資適法。
據上論斷，應依道路交通案件處理辦法第二十條前段，裁定如主文。
中      華      民      國    八  十  九    年    十二    月    三十    日
                          臺灣臺北地方法院交通法庭
                                  法  官  鍾      華
右正本證明與原本無異。
如不服本裁定，應於裁定送達後五日內向本院提出抗告狀。
                                  書記官  黃  繡  琴
中      華      民      國    八  十  九    年    十二    月    三十    日


司法院資訊處製作；財團法人民間司法改革基金會備份。
